臺灣臺北地方法院民事裁定
110年度北簡字第14561號
原      告  台新國際商業銀行股份有限公司

法定代理人  尚瑞強  


被      告  洪碧媛  

上列當事人間請求給付簽帳卡消費款等事件，本院裁定如下：
    主      文
本件移送臺灣桃園地方法院。
    理      由
一、按訴訟之全部或一部，法院認為無管轄權者，依原告聲請或
    依職權以裁定移送於其管轄法院，民事訴訟法第28條第1項
    定有明文。又按當事人得以合意定第一審管轄法院，但以關
    於由一定法律關係而生之訴訟為限，民事訴訟法第24條第1
    項定有明文。而民事訴訟法規定當事人得合意定管轄法院，
    乃因法定管轄規定於實際上常造成當事人諸多不便，故為尊
    重當事人之程序選擇權，兼顧當事人實行訴訟之便利，於無
    礙公益上特別考量所作管轄（如專屬管轄之規定）規定下，
    特容許當事人得合意定第一審管轄法院，立法意旨既係為便
    利當事人實行訴訟而設，則兩造於起訴前合意指定之管轄法
    院，必須限於一定之法院，始能謂係便利當事人約定實行訴
    訟，如當事人一造以定型化契約廣泛將不特定多數第一審法
    院定為合意管轄之法院，用與他造當事人簽訂契約，即與合
    意管轄立法意旨有悖；當事人合意定數管轄法院時，雖非法
    所不許，然亦應限於特定之一個或數個法院，如合意泛指當
    事人一造得向不特定多數法院起訴，自為法所不許。
二、查本件原告請求被告給付簽帳卡消費款等事件，乃依其起訴
    狀上所附生活故事現金卡信用貸款約定書第25條、信用卡約
    定條款第26條之約定，主張兩造係合意以本院為第一審管轄
    法院。然而，觀之該項分別為：「二十五、...就本約定書
    涉訟時，貴行及立約人均同意以臺灣臺北或（空白）地方法
    院為第一審管轄法院...」、「第二十六條、...持卡人並同
    意以臺灣臺北地方法院、臺灣臺中地方法院、臺灣高雄地方
    法院或『臺灣地方法院』擇一為第一審管轄法院...」。就前
    述生活故事現金卡信用貸款約定書第25條觀之，就其前後文
    義而言，除本院外，全國其他地方法院既未經劃除，或均得
    為其任選為管轄法院，該約款顯不能排除包括本院在內之臺
    灣境內地方法院均為第一審管轄法院；而就信用卡約定條款
    第26條觀之，原告為我國知名銀行之一，全國均有分支機構
    或辦事處所，其與被告約定以臺灣臺北或臺灣地方法院作為
    管轄法院，則包括本院在內之全國地方法院均得為其任選為
    管轄法院，既依上開約定，原告得依其意思於全國各地方任
    選一地方法院起訴。原告本為預先擬定前述定型化約款者，
    於締約時更應力保對被告而言約款文字用語之明確，且締約
    時將約款直接刪減補增達明確致無日後適用上疑義，對原告
    而言並無實際上任何困難。依前說明，即不能認為兩造已有
    合意限於一定法院為第一審管轄法院，該合意管轄約款因與
    民事訴訟法第24條意旨有悖，應屬無效。又查被告起訴時戶
    籍住址在「桃園市」，此有個人基本資料查詢結果及該約定
    條款在卷可參，本院並無管轄權，考量被告於於發生契約紛
    爭進行訴訟時，亦以在被告往常生活日常作息活動慣常之住
    所地管轄法院應訴最稱便利，而原告為我國知名銀行，全國
    均有設置分行或辦事處等分支機構，職員或委外訴訟人力充
    足，其派員應訴，相對被告容易，故考量本件勞力、時間及
    費用等程序利益，排除前開無效合意管轄法院約定適用後，
    認為回歸民事訴訟法第1條第1項規定，依職權將本件移轉管
    轄至被告戶籍地之臺灣桃園地方法院，最為妥適。
三、依民事訴訟法第28條第1項，裁定如主文。
中　　華　　民　　國　　110 　年　　11　　月　　1 　　日
　　　　　　　　　臺北簡易庭　法　官　徐千惠
以上正本係照原本作成。
如不服本裁定，應於裁定送達後10日內向本庭（臺北市○○區○○○
路0段000巷0號）提出抗告狀，並繳納裁判費新臺幣1,000元。
中　　華　　民　　國　　110 　年　　11　　月　　1 　　日
                              書記官  李易融